---
title: "Laddinfrastruktur i Dalarna"
author: "Samhällsanalys, Region Dalarna"
date: "2023-06-01"
output: html_document
---

```{r setup, include=FALSE}
knitr::opts_chunk$set(echo = TRUE)
```
Följande är en visualisering av publika laddstationer i Dalarna. Dokumentet är levande och kommer att byggas på efterhand som kunskap ökar och data förändras. Data på laddstationer laddas ner från Nobil via en API. En API är kortfattat en länk mellan två maskiner, vilket möjliggör automatisering av kartan. 

Energimyndigheten definierar publik laddning som "en laddstation som står placerad där vem som helst kan ladda bilen, till exempel utmed landsvägar, i parkeringshus, vid köpcentrum, vid infartsparkeringar eller resecentrum." (https://www.energimyndigheten.se/klimat--miljo/transporter/energieffektiva-och-fossilfria-fordon-och-transporter/laddinfrastruktur/).

Laddstationer och anslutningspunkter är nyckelord; Laddstationer har olika mängd anslutningspunkter, med andra ord en station kan ha flera laddstolpar/anslutningspunkter. Diagrammet nedan visar summan av anslutningspunkter per kommun.


```{r, include=FALSE, echo=FALSE, message=FALSE, warning=FALSE}
library(httr)
library(jsonlite)
library(mapview)
library(tidyr)
library(tidyverse)
library(sf)
library(tmap)
library(dplyr)
library(leaflet)

source("G:/skript/func/func_diagramfunktioner.R", encoding = "utf-8", echo = FALSE)
source("G:/skript/func/func_text.R", encoding = "utf-8", echo = FALSE)

mapp_scbadmgranser <- "G:/Samhällsanalys/GIS/Grundkartor/Adm gränser med kustgränser/"
filnamn_kommuner <- "Kommungränser_SCB_07.shp"

sokvag_kommuner_sv <- paste0(mapp_scbadmgranser, filnamn_kommuner)
output_mapp = "G:/Skript/projekt/gis/laddstolpar/utdata/" 

# ==========================================================================================================

kommuner_sv <- st_read(sokvag_kommuner_sv)

#####Här laddas punktlagret med laddstolpar

laddst_sv <- GET("https://nobil.no/api/server/datadump.php?apikey=2b9e9c013e44cd573e8f4b2db6813ad1&countrycode=SWE&fromdate=2012-06-02&format=json&file=false")
laddst_sv_resp <- fromJSON(content(laddst_sv, as = "text"), flatten = FALSE)
laddst_sv_df <- laddst_sv_resp$chargerstations$csmd

# ====================================aggregera anslutningspunkter till kommuner ==============================================

laddstationer <- laddst_sv_df %>% #byter namn på variabler 
  rename(
    namn = name,
    gata = Street,
    gatnr = House_number,
    postnr = Zipcode,
    ort = City,
    kom_kod = Municipality_ID,
    kommun = Municipality,
    lan_kod = County_ID,
    lan = County,
    lages_bskrvng = Description_of_location,
    agare = Owned_by,
    operator = Operator,
    n_ladd_punkt = Available_charging_points,
    kommentar = User_comment,
    kontakt = Contact_info,
    skapad = Created,
    uppdaterad = Updated,
    station_status = Station_status,
  )

#Sparar endast nödvändiga variabler
laddstationer_anslut <- laddstationer %>% 
  select(id, namn, gata, gatnr, postnr, ort, kom_kod, lan, lan_kod, 
         kommun, lages_bskrvng, agare, operator, n_ladd_punkt, kommentar, 
         kontakt, skapad, uppdaterad, station_status) %>% filter(lan_kod == '20') %>% 
  group_by(kom_kod, kommun) %>%
  summarise(sum_anslut_kom = sum(n_ladd_punkt))

# lägg ihop kommunpolygonerna med laddstolpar per kommun-statistiken
laddst_anslut_kom <- left_join(kommuner_sv, laddstationer_anslut, by = c("KNKOD" = "kom_kod")) %>% 
  filter(Lanskod_tx == 20)

greens = colorRampPalette(c('darkgreen', 'green'))

mapview(laddst_anslut_kom, zcol = "sum_anslut_kom", col.regions = greens(laddst_anslut_kom$sum_anslut_kom), at = seq(0, 150, 50))

#====================punktlagret med laddstationer===============================

#ta bort parenteser

laddstationer_punkt <- laddst_sv_df$Position <- gsub("[()]", "", as.character(laddst_sv_df$Position))

laddstationer_punkt <- laddst_sv_df %>%  separate_wider_delim(Position, ",", names = c("lat", "lon")) #WGS84 Decimal (lat, lon) 

laddstationer_punkt <- st_as_sf(laddstationer_punkt, coords = c("lon", "lat"), 
                 crs = 4326, agr = "constant")
                                              #gör om till SWEREF99TM?
#mapview(laddstationer_punkt)

laddstationer_punkt <- laddstationer_punkt %>% 
  rename(
    namn = name,
    gata = Street,
    gatnr = House_number,
    postnr = Zipcode,
    ort = City,
    kom_kod = Municipality_ID,
    kommun = Municipality,
    lan_kod = County_ID,
    lan = County,
    lages_bskrvng = Description_of_location,
    agare = Owned_by,
    operator = Operator,
    n_ladd_punkt = Available_charging_points,
    kommentar = User_comment,
    kontakt = Contact_info,
    skapad = Created,
    uppdaterad = Updated,
    station_status = Station_status,
  ) 

laddstationer_punkt <- laddstationer_punkt %>% select(id, namn, gata, gatnr, postnr, ort, kom_kod, lan, lan_kod, 
         kommun, lages_bskrvng, agare, operator, n_ladd_punkt, kommentar, 
         kontakt, skapad, uppdaterad)

# Filtrerar på Dalarna, länskod = 20
laddstationer_punkt <- laddstationer_punkt %>% filter(lan_kod == '20')

pal <-  mapviewPalette("mapviewSpectralColors")

# mapview(laddstationer_punkt, zcol = "n_ladd_punkt", legend = FALSE, col.regions = pal(15))
# 
# mapview(laddst_anslut_kom, zcol = "sum_anslut_kom", col.regions = greens(laddst_anslut_kom$sum_anslut_kom), at = seq(0, 150, 50))+
#   mapview(laddstationer_punkt, zcol = "n_ladd_punkt", legend = FALSE, col.regions = pal(15))

#==========Klart================


```


```{r laddstolpar, echo=FALSE, message=FALSE, warning=FALSE}
ggplot(laddstationer_anslut,
         aes(x = reorder(kommun, -sum_anslut_kom),
             y = sum_anslut_kom),
         palette = diagramfarger())+
  geom_col()+
  labs(
    title = "Laddinfrastruktur i Dalarna",
    caption = "Källa: NOBIL",
    y = "Antal anslutningspunkter",
    x = "")+
  theme(axis.text.x = element_text(angle = 45, hjust = 0.95)
  )
```

## Laddstationer och anslutningspunkter.
Kartan nedan är ett utkast på en interaktiv karta där lager kan tändas och släckas. Det primära kart-lagret är punkter på laddstationer. Det andra kart-lagret är polygoner med antalet anslutningspunkter aggregerat till kommunnivå. Ett vänsterklick på ett objekt visar all tillgänglig information i den tabell som ligger till grund för aktuellt lager. När muspekaren vilar på ett objekt visas antal anslutningspunkter på aktuell station eller summan av anslutningspunkter på samtliga stationer i aktuell kommun.

```{r laddst_sv_df, echo = FALSE, message=FALSE, warning=FALSE}
mapview(laddst_anslut_kom, zcol = "sum_anslut_kom", col.regions = greens(laddst_anslut_kom$sum_anslut_kom), at = seq(0, 150, 50))+
  mapview(laddstationer_punkt, zcol = "n_ladd_punkt", legend = FALSE, col.regions = pal(15))
```

